臺灣高等法院臺中分院刑事判決　　　　94年度上易字第1396號
上　訴　人
即　被　告　乙○○
上列上訴人因詐欺案件，不服臺灣臺中地方法院94年度易緝字第
385號中華民國94年10月5日第一審判決（起訴案號：臺灣臺中地
方法院檢察署92年度偵字第14851號 ），提起上訴，本院判決如
下：
    主  文
上訴駁回。
    事  實
一、乙○○曾於民國（下同）82年間，因違反肅清煙毒條例案件
    ，經台灣台中地方法院判處有期徒刑3年2月確定；其另因偽
    造文書、賭博案件，經台灣台中地方法院分別判處有期徒刑
    4月、3月 ，並定其應執行有期徒刑6月確定，嗣與前開3年2
    月有期徒刑，經法院裁定應執行有期徒刑3年7月 ，自86年8
    月28日起執行，於88年2月10日縮短刑期假釋 ，惟其因於假
    釋期間有違反毒品危害防制條例之犯行，經撤銷假釋，執行
    殘刑1年10月14日，於91年5月12日縮短刑期執行完畢。
二、緣乙○○於92年1月初某日，經由王清華 （因本案已經原審
    判處有期徒刑4月確定）之介紹 ，向綽號牛奶自稱林惟堯之
    真實姓名年籍不詳之成年男子（下稱林惟堯）接洽代辦貸款
    ，林惟堯指示王淑君（ 因本案已經原審判處有期徒刑4月確
    定）前往台中市北屯區○○○街與昌平路口之福德祠，向乙
    ○○拿取身分證影本及乙○○所有之台中國光路郵局存簿儲
    金帳戶（局號0000000，帳號0000000，92年1月初開戶）之
    儲金簿，並由乙○○填寫貸款申請書後，即獨自或與不詳之
    人共同偽造乙○○之「中華民國軍人身分證」、乙○○在國
    軍聯勤四０二廠綜合廠任職上校副廠長之「在營證明書」、
    「薪餉單」及乙○○之前開帳戶自91年8月10日至91年12 月
    30日止存提往來之紀錄，將該些文件之影本交予不知情之陳
    榮敦轉交不知情之三信商業銀行消費金融中心專員楊裕程，
    欲辦理軍人貸款，因三信商業銀行自92年1月1日起即停辦軍
    人貸款，楊裕程乃將該些資料再交由不知情之吳曜南轉送三
    信商業銀行南門分行（位於台中市○區○○路75號）辦理貸
    款新台幣（下同）80萬元，經該分行受理申請。王淑君於92
    年1月17日上午7時許，在上址福德祠，收受林惟堯所交付乙
    ○○之「中華民國軍人身分證」正本，其明知該「中華民國
    軍人身分證」正本係屬偽造，竟與林惟堯、乙○○、王清華
    基於行使偽造特種文書及意圖為自己不法所有之犯意聯絡，
    由王淑君於同日上午8時許，在同址將偽造之「中華民國軍
    人身分證」正本交予乙○○，由王清華陪同乙○○前往三信
    商業銀行南門分行辦理對保，乙○○於同日上午11時許，在
    該分行，將偽造之「中華民國軍人身分證」正本交予承辦對
    保人員而行使之，足以生損害於三信商業銀行南門分行，致
    該分行承辦貸款人員陷於錯誤，於同日15時許，將款項撥付
    予乙○○。乙○○取得所詐款項後，即留存其中20萬元供己
    用，餘款則由陪同前去之王淑君轉交予林惟堯，王淑君獲取
    2萬元酬勞，王清華獲取1萬元酬勞。嗣因乙○○未繳息，三
    信商業銀行南門分行之外務員丙○○前往乙○○之前開任職
    機關找乙○○，獲告知乙○○並未在該處任職，始知受騙之
    上情。
三、案經台中市警察局第三分局報請台灣台中地方法院檢察署檢
    察官偵查起訴。
    理  由
一、上揭詐欺事實，業據被告迭於警詢、原審及本院均坦承不諱
    ，核與共同被告王淑君、王清華於偵查及原審供述情節符合
    。又林惟堯將前開文件之影本交予不知情之陳榮敦轉交不知
    情之楊裕程再交由不知情之吳曜南轉送三信商業銀行南門分
    行辦理貸款80萬元並撥款等情，業經陳榮敦、楊裕程、吳曜
    南、丙○○分別於警詢及偵查中指述詳實，被告有向三信商
    業銀行南門分行詐取貸款之犯行。此外，復有偽造之在營證
    明書、中華民國軍人身分證、薪餉單、被告所有之存簿儲金
    簿等附卷可參，被告犯行堪予認定，應依法論科。
二、核被告所為，均係犯刑法第216條、第212條之行使偽造特種
    文書罪及同法第339條第1項之詐欺取財罪。被告與王清華、
    王淑君、林惟堯等人之間，有犯意聯絡與行為分擔，為共同
    正犯。被告所犯上開2罪間，有方法結果之牽連關係，為牽
    連犯，依刑法第55條規定從一重之詐欺取財罪處斷。被告有
    事實欄所載科處有期徒刑及執行紀錄，有台灣高等法院被告
    前案紀錄表1份在卷可考，其於有期徒刑執行完畢後，5年內
    再犯本件有期徒刑以上之罪，為累犯，依刑法第47條規定加
    重其刑。原審依據上述理由，適用刑法第28條、第216條、
    第212條、第339條第1項、第55條、第47條、第41條第1項前
    段，罰金罰鍰提高標準條例第1條前段、第2條，科處被告有
    期徒刑5月之刑，並諭知易科罰金之折算標準，敘明被告
　　行使偽造之中華民國軍人身分證並未扣案，又無證據證明其
  　仍存在，且公訴人亦未聲請宣告沒收，為免將來執行之困難
    ，爰不為沒收之諭知。核其認事用法俱無不當，量刑亦稱允
    洽，檢察官以：被告另有連續犯裁判上一罪之其他犯行，應
    合併審判云云，提起上訴，經本院審理結果，被告所涉案情
    節，與本案並無連續犯裁判上一罪關係，該案應由檢察官另
    行處理（理由詳如下列所述），其上訴非有理由，應駁回其
    上訴。
三、台灣台中地方法院檢察署檢察官移送併案意旨（94年度偵字
    第15413號）另以：被告於92年間，因缺錢花用，見報紙刊
    登之廣告得知有人欲收購郵局、銀行等金融帳戶機構帳之存
    摺及提款卡，即基於幫助詐欺取財之不確定定故意，於92年
    4 月11日前之某日，在台中市○○○路口，將其所申請台中
    市○○路郵局，帳號00000000000000號之帳戶存摺、提款卡
    及密碼，以8000元之代價賣給姓名及年籍均不詳之人作為詐
    騙之帳戶。嗣於94年4月11日13時17分許，被害人黃麗玲接
    獲對方佯稱係國稅局人員，欲以轉帳方式為退稅款之電話，
    致被害人黃麗玲陷於錯誤，依對方指示匯款，於同日匯款9
    萬9982元至被告上開帳戶內，因認被告此部分另涉有刑法第
    30條第1項、第339條第1項之幫助詐欺罪嫌，與本案有連續
    犯裁判上一罪，應合併審判等語，惟查，本案之詐欺手法係
    被告藉偽造之軍人身分訛詐軍人貸款，而送併案意旨所指之
    情節係被告販售郵局帳戶幫助他人詐財，二者差異頗大，應
    係被告另行起意所為，顯非基於概括之犯意所為，因此，本
    院認為二者並無連續犯裁判上一罪關係，非起訴效力所及，
    本院自不得合併審判，應退回檢察官另行偵辦。
據上論斷，應依刑事訴訟法第368條，判決如主文。
本案經檢察官甲○○到庭執行職務。
中　　華　　民　　國　　94　　年　　12 　月　　14   　日
            刑事第七庭　審判長法  官  林　榮　龍
                              法  官  許  秀  芬
                              法  官  江  錫  麟
上列正本證明與原本無異。
不得上訴。
                              書記官  劉  建  智
中　　華　　民　　國　　94　　年　　12　月　　15  　　日
附錄本案論罪科刑法條：
刑法第216條：
  行使第210條至第215條之文書者，依偽造、變造文書或登載不
  實事項或使登載不實事項之規定處斷。
刑法第212條：
  偽造、變造護照、旅券、免許證、特許證及關於品行、能力服
  務或其他相類之證書、介紹書，足以生損害於公眾或他人者，
  處1年以下有期徒刑、拘役或300元以下罰金。
刑法第339條第1項：
  意圖為自己或第三人不法之所有，以詐術使人將本人或第三人
  之物交付者，處5年以下有期徒刑、拘役或科或併科1000元以
  下罰金。
                                                      Ａ
